臺灣臺中地方法院刑事判決　　　　　　　96年度訴字第886號
公　訴　人　臺灣臺中地方法院檢察署檢察官
被　　　告　戊○○
選任辯護人　游琦俊律師
上列被告因贓物案件，經檢察官提起公訴（九十五年度偵字第二
六四五六號、九十六年度偵字第六九四號），本院合議庭裁定改
以簡式審判程序審理，判決如下：
    主    文
戊○○故買贓物，處有期徒刑肆月，如易科罰金，以銀元佰元
即新臺幣玖佰元折算壹日。
    犯罪事實
一、戊○○係庚○○女友董翠玉之妹婿，明知庚○○請其代為脫
    售之鑽戒四只（白Ｋ４１分男臺鑽戒一只，價值新臺幣【下
    同】三萬元、白Ｋ５０分男臺鑽戒一只，價值四萬元、白Ｋ
    ５０分男臺鑽戒一只，價值四萬元、白Ｋ４５分女臺鑽戒一
    只，價值三萬五千元），均係來源不明之贓物（乙○○、己○○於民國九十四年九月七日晚上九時三十分許，在臺中市
    ○○路一七六之六號前，遭強盜之物），竟基於故買贓物之
    犯意，於九十四年十一月一日，在臺中市某處，以二萬七千
    元之顯不相當之價格，予以買受，並將之收藏於台中縣大里
    市○里路四六號住處。嗣於九十五年十一月十六日下午二時
    四十分許，在上開住處，為警查獲，並起出上開鑽戒四只（
    已歸還乙○○）。
二、案經臺中縣警察局移送臺灣臺中地方法院檢察署檢察官偵查
　　起訴。
    理    由
一、訊據被告戊○○對於上揭犯罪事實坦承不諱，核與證人即同
    案被告庚○○於警詢、偵訊及本院準備程序之證述相符，並
    經證人即被害人乙○○於警詢、偵查中；證人己○○於偵查
　　中均證述：伊二人於九十四年九月七日晚上九時三十分許，
　　在臺中市○區○○路一七六之六號，伊等所經營之「世紀名
    錶、珠寶交流店」前遭強盜財物，而警方於九十五年十一月
    十六日下午二時四十分許，在臺中縣大里市○里路四六號被
    告居所起出之鑽戒四只，即伊被強盜之鑽戒等語明確，並有
    上開鑽戒照片三張及證人乙○○領回上開物品後所出具之贓
    物認領保管單一紙附卷可稽，足見被告自白與事實相符，堪
    以採信。從而，本件事證明確，被告犯行堪以認定，應予依
    法論科。
二、按被告行為後，九十四年二月二日修正公布之刑法，業於九
    十五年七月一日施行，新刑法第二條第一項之規定，係規範
    行為後法律變更所生新舊法律比較適用之準據法，於新刑法
    施行後，應適用新刑法第二條第一項之規定，為「從舊從輕
    」之比較。另於比較時應就罪刑有關之共犯、未遂犯、想像
    競合犯、牽連犯、連續犯、結合犯，以及累犯加重、自首減
    輕暨其他法定加減原因（如身分加減）與加減比例等一切情
    形，本於統一性及整體性原則，綜其全部罪刑之結果而為比
    較（最高法院九十五年五月二十三日刑事庭第八次會議決議
    參照）。查刑法第三百四十九條第二項之故買贓物罪，其法
    定罰金刑為得科或併科一千元以下罰金，然被告行為後，於
    九十五年六月十四日增訂刑法施行法第一條之一，並規定：
    「中華民國九十四年一月七日刑法修正施行後，刑法分則編
    所定罰金之貨幣單位為新臺幣。九十四年一月七日刑法修正
    時，刑法分則編未修正之條文定有罰金者，自九十四年一月
    七日刑法修正施行後，就其所定數額提高為三十倍。但七十
    二年六月二十六日至九十四年一月七日新增或修正之條文，
    就其所定數額提高為三倍。」，且九十四年二月二日公布，
    九十五年七月一日施行之刑法第三十三條第五款修正為：「
    主刑之種類如下：˙˙˙五、罰金：新臺幣一千元以上，以
    百元計算之」，是依修正後之法律，刑法第三百四十九條第
    二項牙保贓物罪所得科處之罰金刑最高為新臺幣三萬元、最
    低為新臺幣一千元；而被告行為時適用之罰金罰鍰提高標準
    條例第一條前段規定：「依法律應處罰金、罰鍰者，就其原
    定數額得提高為二倍至十倍。但法律已依一定比率規定罰金
    或罰鍰之數額或倍數者，依其規定。」、現行法規所定貨幣
    單位折算新臺幣條例第二條規定：「現行法規所定金額之貨
    幣單位為圓、銀元或元者，以新臺幣之三倍折算之。」，及
    修正前刑法第三十三條第五款規定: 「主刑之種類如下：˙
    ˙˙五、罰金：一元以上」，是依行為時之法律，刑法第三
    百四十九條第二項故買贓物罪所得科處之罰金刑最高為新臺
    幣三萬元、最低為新臺幣三十元。因此，比較上述修正前、
    後之刑罰法律，自以被告行為時之舊法即依修正前刑法第三
    十三條第五款，並配合罰金罰鍰提高標準條例第一條前段，
    對被告為有利。
三、核被告所為，係犯刑法第三百四十九條第二項之故買贓物罪
    。爰審酌被告為貪圖小利，知贓故買，無異間接助長財產犯
    罪之風氣，增加被害人追贓之困難，且其故買之贓物價值甚
    鉅，惟上開贓物業已發還被害人，且被告犯後坦承犯行，態
    度尚稱良好等一切情狀，量處如主文所示之刑。又被告行為
    時，刑法第四十一條第一項前段規定：「犯最重本刑為五年
    以下有期徒刑以下之刑之罪，而受六個月以下有期徒刑或拘
    役之宣告，因身體、教育、職業、家庭之關係或其他正當事
    由，執行顯有困難者，得以一元以上三元以下折算一日，易
    科罰金。」；又被告行為時之易科罰金折算標準，修正前罰
    金罰鍰提高標準條例第二條前段（業於九十四年五月十七日
    刪除）規定，就其原定數額提高為一百倍折算一日，則本件
    被告行為時之易科罰金折算標準，應以銀元三百元折算一日
    ，經折算為新臺幣後，應以新臺幣九百元折算為一日。惟九
    十五年七月一日施行之刑法第四十一條第一項前段則規定：
    「犯最重本刑為五年以下有期徒刑以下之刑之罪，而受六個
    月以下有期徒刑或拘役之宣告者，得以新臺幣一千元、二千
    元或三千元折算一日，易科罰金。」，經比較修正前後之易
    科罰金折算標準，以九十五年七月一日修正公布施行前之規
    定，較有利於被告，故依修正前刑法第四十一條第一項前段
    之規定，諭知易科罰金之折算標準，以示懲儆。而被告前於
    九十二年間，即曾因故買贓物案件，經臺灣高等法院臺中分
    院判處拘役五十日確定等情，有臺灣臺中地方法院檢察署刑
    案資料查註紀錄表及臺灣高等法院被告前案紀錄表各一紙在
    卷可參，足見被告本次犯行，並非偶發行為，因此，倘徒以
    其五年內未曾受有期徒刑以上刑之宣告，即謂得邀緩刑之寬
    典，無異輕啟枉法倖進之徒投機之門，絕非屬良法美意之緩
    刑制度之本旨，因此，為維法律秩序之基本原則及尊嚴，發
    揮法院具體個案之判決導正社會現象之功能，本院認被告不
    宜宣告緩刑，附此敘明。
四、同案被告丙○○、庚○○、丁○○及甲○○被訴加重強盜等
    案件，由本院另行審結。
據上論斷，應依刑事訴訟法第二百七十三條之一第一項、第二百
九十九條第一項前段，刑法第二條第一項、第三百四十九條第二
項，修正前刑法第四十一條第一項前段，罰金罰鍰提高標準條例
第一條前段，修正前罰金罰鍰提高標準條例第二條，現行法規所
定貨幣單位折算新臺幣條例第二條，判決如主文。
本案經檢察官辛○○到庭執行職務。
中　　華　　民　　國　　96　　年　　 4    月  　12　　日
                  刑事第三庭      法　官
上列正本證明與原本無異。
如不服本判決，應於判決送達後十日內向本院提出上訴狀，上訴
於臺灣高等法院臺中分院（須附其所繕本）。
                                  書記官  陳玉芬
中　　華　　民　　國　　96　　年     4　　月　  12　　日
附錄本案論罪科刑法條全文：
刑法第三百四十九條
收受贓物者，處三年以下有期徒刑、拘役或五百元以下罰金。
搬運、寄藏、故買贓物或為牙保者，處五年以下有期徒刑、拘役
或科或併科一千元以下罰金。
因贓物變得之財物，以贓物論。
